臺灣嘉義地方法院民事裁定
111年度監宣字第311號
聲  請  人  袁貴山  

相  對  人  侯澄子    

關  係  人  袁貴珠  

上列當事人間監護宣告事件，本院裁定如下：
    主  文
宣告侯澄子（女、民國00年0月0日生、身分證統一編號：Z00000
0000號）為受監護宣告之人。
選定袁貴山（男、民國00年0月00日生、身分證統一編號：Z0000
00000號）為受監護宣告之人侯澄子之監護人。
指定袁貴珠（女、民國00年0月00日生、身分證統一編號：Z0000
00000號）為會同開具財產清冊之人。
聲請費用新臺幣壹仟元由受監護宣告之人侯澄子負擔。
    理      由
一、聲請意旨略以：聲請人為相對人之子，相對人因顱內出血合
    併失智症，致有不能為意思表示或受意思表示或不能辨識其
    意思表示效果之情形，為此依民法第14條、第1110條、第11
    11條及家事事件法第164條之規定，聲請宣告相對人為受監
    護宣告之人，並選定聲請人為相對人之監護人，暨指定關係
    人袁貴珠為會同開具財產清冊之人等語。
二、按對於因精神障礙或其他心智缺陷，致不能為意思表示或受
    意思表示，或不能辨識其意思表示之效果者，法院得因本人
    、配偶、四親等內之親屬、最近一年有同居事實之其他親屬
    、檢察官、主管機關或社會福利機構之聲請，為監護之宣告
    ；受監護宣告之人應置監護人。法院為監護之宣告時，應依
    職權就配偶、四親等內之親屬、最近一年有同居事實之其他
    親屬、主管機關、社會福利機構或其他適當之人選定一人或
    數人為監護人，並同時指定會同開具財產清冊之人。法院為
    前項選定及指定前，得命主管機關或社會福利機構進行訪視
    ，提出調查報告及建議。監護之聲請人或利害關係人亦得提
    出相關資料或證據，供法院斟酌。法院選定監護人時，應依
    受監護宣告之人之最佳利益，優先考量受監護宣告之人之意
    見，審酌一切情狀，並注意下列事項：㈠受監護宣告之人之
    身心狀態與生活及財產狀況。㈡受監護宣告之人與其配偶、
    子女或其他共同生活之人間之情感狀況。㈢監護人之職業、
    經歷、意見及其與受監護宣告之人之利害關係。㈣法人為監
    護人時，其事業之種類與內容，法人及其代表人與受監護宣
    告之人之利害關係。民法第14條第1項、第1110條、第1111
    條、第1111條之1分別定有明文。
三、經查，聲請人主張之前揭事實，已據其提出戶籍謄本及親屬
    系統表為憑。又本院囑託臺中榮民總醫院嘉義分院醫師黃立
    中所為之鑑定結果略以：相對人目前因過去曾右側大腦顱內
    出血，合併失智症，長期為臥床狀態，目前在嘉義榮民醫院
    安寧病房住院中，有鼻胃管，對於叫喚名字無回應，生活起
    居無法自理（包含穿衣、進食、更衣、行動及大小便等狀態
    皆須他人協助），相對人因失智症及器質性腦病變（之前大
    腦內出血）之原因，致不能為意思表示或受意思表示或不能
    辨識其意思表示之效果等情，有該醫院精神鑑定報告書附卷
    可稽。綜上，堪認相對人確因其他心智缺陷，致不能為意思
    表示或受意思表示或不能辨識其意思表示之效果等情為真，
    故本件聲請為有理由，爰依上揭規定，宣告相對人為受監護
    宣告之人。
四、本件相對人既受監護之宣告，自應為其選定監護人及指定會
    同開具財產清冊之人。查相對人之配偶袁○已過世，兩人共
    育有4名子女（次男袁○○已過世）。聲請人為相對人之長男
    表示同意擔任相對人之監護人，關係人袁貴珠為相對人之次
    女表示同意擔任相對人會同開具財產清冊之人，並經相對人
    全體子女同意等情，有戶籍謄本、親屬同意書在卷可參。本
    院參酌聲請人、關係人袁貴珠與相對人為至親關係，彼此間
    應具有一定之信賴感及依附感，堪信由聲請人擔任相對人之
    監護人，及由袁貴珠擔任會同開具財產清冊之人，應符合相
    對人之最佳利益，爰裁定如主文第2、3項所示。
五、末按民法第1113條準用同法第1099條、第1099條之1之規定
    ，監護開始時，監護人對於受監護人之財產，應依規定會同
    遺囑指定、當地直轄市、縣（市）政府指派或法院指定之人
    ，於二個月內開具財產清冊，並陳報法院；於前條之財產清
    冊開具完成並陳報法院前，監護人對於受監護人之財產，僅
    得為管理上必要之行為。本件袁貴山既任相對人之監護人，
    其於監護開始時，對於相對人之財產，自應依前揭規定會同
    開具財產清冊之人即袁貴珠於二個月內開具財產清冊並陳報
    法院，併此敘明。
六、依家事事件法第164條第2項，裁定如主文。　　　　
中　　華　　民　　國　　111 　年　　12　　月　　16　　日
                  家事法庭    法　官  洪嘉蘭           
以上正本係照原本作成。
如對本裁定抗告，須於裁定送達後10日之不變期間內，向本院提
出抗告狀，並繳納抗告費新臺幣1,000元。
中　　華　　民　　國　　111 　年　　12　　月　　16　　日
                              書記官　林玫熹